臺灣花蓮地方法院刑事判決　　　　　　 100年度交易字第51號
公　訴　人　臺灣花蓮地方法院檢察署檢察官
被　　　告　朱堂秀
選任辯護人　陳彥君律師
　　　　　　許嚴中律師
上列被告因過失傷害案件，經檢察官提起公訴（100 年度調偵字
第25號），被告於準備程序進行中，就被訴事實為有罪之陳述，
本院乃裁定以簡式審判程序進行審理，並判決如下：
    主  文
朱堂秀犯過失傷害罪，處有期徒刑肆月，如易科罰金，以新臺幣
壹仟元折算壹日。
    事實及理由
一、程序事項：按除簡式審判程序、簡易程序及第376條第1款、
    第 2款所列之罪之案件外，第一審應行合議審判，刑事訴訟
    法第284條之1定有明文；查該條業於本案繫屬以前經公布施
    行，而本案起訴之各該罪名，核與刑事訴訟法第376條第2款
    之規定相符，當有首開規定之適用，即法院組織應為獨任審
    判無誤。又被告朱堂秀本案所犯者，非為死刑、無期徒刑、
    最輕本刑為3 年以上有期徒刑之罪或高等法院管轄第一審案
    件，其於準備程序進行中，先就被訴事實為有罪之陳述，經
    告知其簡式審判程序之旨，並聽取公訴人、被告及其辯護人
    之意見後，本院依刑事訴訟法第273條之1第1 項之規定，獨
    任裁定進行簡式審判程序，且依同法第273條之2規定，簡式
    審判程序之證據調查，不受第159條第1項、第161條之2、第
    161條之3、第163條之1及第164條至第170條規定之限制，合
    先敘明。
二、本案犯罪事實、證據及應適用之法條，除以下之更正及補充
    外，餘引用檢察官起訴書（如附件）所載：
  (一)犯罪事實：謝宜蓉所受傷害，就「腱外露」部分更正為「左
    脛骨及腓骨開放性骨折及左足踝及左腳大面積撕脫傷併肌腱
    外露」；林育慈所受傷害部分，補充「閉鎖性骨折」。
  (二)證據部分，補充：被告朱堂秀於於本院準備程序及審理時之
    自白、告訴人謝宜蓉於本院之陳述及花蓮縣警察局指揮中心
    受理110 報案紀錄單影本、臺灣省花東區車輛行車事故鑑定
    委員會100年6月17日花東鑑字第1006100941號函、臺灣省車
    輛行車事故覆議鑑定委員會100年6月20日覆議字第10062023
    66號函各1份。
  (三)另補充說明：
  1.被告雖以告訴人謝宜蓉當時騎乘機車之時速約有70、80公里
    ，亦有超速之過失云云置辯，辯護人則以告訴人謝宜蓉當時
    所騎乘之機車係牌照已註銷之重型機車，該車即未按時進行
    定檢，而為安全性不足之車輛，且依告訴人謝宜蓉所騎乘之
    機車毀損嚴重，佐以告訴人謝宜蓉於偵訊時稱該處有坡度，
    其係上坡後又下坡，可資推論告訴人謝宜蓉下坡後行經肇事
    路口時，亦有未減速慢行，且未注意車前狀況並隨時採取必
    要之安全措施等過失，應同為肇事之原因等語，資為辯護。
    惟查：被告所指告訴人謝宜蓉騎乘機車時速高達70、80公里
    一節，除其片面供述外，並無其他事證可資證明。又告訴人
    謝宜蓉所騎乘者，為一前已向監理機關申報車體不存在，逕
    行註銷牌照之機車一節，有該車之車號查詢重型機車車籍資
    料1 份在卷供參，是該機車雖有違相關道路交通規定，然此
    情充其量僅能認該車登記車主有蓄意規避機車定期檢測，以
    及因必須投保之強制責任險而須支出之保險費，乃至於相關
    稅金等費用之繳付之違規情事，然不能憑此即認該車之各項
    機械性能有何足以影響正常行駛之缺失存在，卷內亦乏事證
    可資證明此情。再者，被告所駕駛之車輛係一自用小貨車，
    而告訴人謝宜蓉所騎乘之上開機車則為一般普通重型機車一
    節，此觀現場照片自明，二者車體材質及結構，全然不同，
    該機車之車身外殼多為塑膠，該自用小貨車之車體則屬金屬
    材質，二者堅硬程度相去甚遠，是發生碰撞後，機車之受損
    狀況本可輕易想見當應遠較於自小貨車為嚴重；另肇事現場
    雖係一具有坡度之路段，然騎乘機車行經下坡路段時，駕駛
    者並非必然會全無煞車順勢行駛或再行加速疾行，一般人見
    此路況，為避免車速過快，於下坡過程中持續使用煞車以降
    低車速者，大有人在，即不能僅憑上開機車嚴重受損，以及
    肇事現場係屬下坡路段等情，率而認定告訴人必有未減速慢
    行，且未注意車前狀況並隨時採取必要之安全措施等過失駕
    駛行為。據此，被告上開所辯及辯護人之辯護意旨，均難遽
    採，自不能認告訴人謝宜蓉就本案交通事故之發生，亦有過
    失；至於辯護人聲請將本案送請其他單位再行鑑定，依上開
    說明，本院認並此無必要，附此敘明。
  2.另被告現雖已年滿80歲，然其因過失駕駛行為致肇本案交通
    事故之際，則為甫年滿79歲之人，是其本案行為是既非年滿
    80歲之人，自不能以刑法18條第3 項規定減輕其刑，應予指
    明。
三、爰審酌被告並無前科，素行良好，惟其本案過失駕駛行為導
    致告訴人2 人受有非輕之傷害，雖已賠付部分款項，且有自
    首之情形，然迄今仍未與告訴人2 人達成和解，兼衡其智識
    程度、生活狀況，以及雖坦承其有過失，然仍堅稱告訴人謝
    宜蓉亦與有過失云云之犯後態度等一切情狀，量處如主文所
    示之刑，併諭知易科罰金之折算標準。
據上論斷，應依刑事訴訟法第284條之1、第 273條之1第1項、第
299條第1項前段、第310條之2、第454條第2項，刑法284條第1項
前段、第55條前段、第62條前段、第41條第1 項前段，刑法施行
法第1條之1，判決如主文。
本案經檢察官施育傑到庭執行職務
中    華    民    國   100    年    10    月    19    日
                  刑事第四庭    法  官  黃鴻達
以上正本證明與原本無異。
如不服本判決應於收受送達後10日內向本院提出上訴書狀，並應
敘述具體理由。其未敘述上訴理由者，應於上訴期間屆滿後20日
內向本院補提理由書(均須按他造當事人之人數附繕本)「切勿逕
送上級法院」。告訴人或被害人如對於本判決不服者，應具備理
由請求檢察官上訴，其上訴期間之計算係以檢察官收受判決正本
之日期為準。
中    華    民    國   100    年    10    月    19    日
                                書記官
附錄本判決論罪之法律條文：
中華民國刑法第284條第1項
因過失傷害人者，處6月以下有期徒刑、拘役或5百元以下罰金，
致重傷者，處1年以下有期徒刑、拘役或5百元以下罰金。